【裁判字號】    92,訴,1391
【裁判日期】    921009
【裁判案由】    強盜
【裁判全文】
臺灣臺北地方法院刑事判決                        九十二年度訴字第一三九一號
    公  訴  人  臺灣臺北地方法院檢察署檢察官
    被      告  甲○○  男  四.
    指定辯護人  本院公設辯護人陳德仁
右列被告因強盜案件，經檢察官提起公訴（九十二年度偵字第一二三八三號），本院
判決如左：
    主  文
甲○○竊盜，因脫免逮捕，而當場施以強暴，累犯，處有期徒刑伍年貳月。
    事  實
一、甲○○前因二竊盜案件，經本院分別判處有期徒刑六月、六月，經裁定定其應執
    刑為有期徒刑十一月，於民國九十二年二月三日執行完畢，詎不知悔改，竟意圖
    為自己不法之所有，於九十二年五月一日下午二時許，見位於臺北市中山區○○
    ○路○段六十巷十三弄三十二號一樓、二樓乙○○之住所大門未關，無故侵入該
    床頭櫃內並分裝於六個盒子中之黃金手鍊一條、鑽石戒指一枚、黃金吊墜二個、
    白金戒指二枚及黃金戒指一枚，得手後放在上衣兩側口袋內，欲下樓離去之際，
    因乙○○於一樓客廳內聽聞二樓有關門之聲響，乃由一樓窗戶向外看見甲○○從
    二樓走下來，心覺有異，遂追出並於離該住宅約十二公尺遠之巷口攔下甲○○，
    且質問甲○○是否有進入前開住宅二樓，因甲○○否認，乙○○拉住甲○○不讓
    其離去，雙方發生拉扯，於拉扯中乙○○見到甲○○上衣口袋中有前開裝有金飾
    之盒子，遂大聲呼叫請鄰居協助，甲○○不得已乃跟隨乙○○進入前開三十二號
    一樓住宅內並陸續歸還前開六個裝有金飾之盒子，隨即往前走欲離去，惟乙○○
    因已報警故擋在甲○○前面阻攔，甲○○竟為脫免逮捕，當場施以強暴，雙手抓
    害部分乃強暴之當然結果，且未據告訴）。嗣於同日下午二時十分許，為警當場
    查獲。
二、案經乙○○訴由臺北市政府警察局中山分局報請臺灣臺北地方法院檢察署偵查起
    訴。
    理  由
一、訊據被告甲○○坦承於右揭時、地進入告訴人乙○○住宅內二樓竊得告訴人乙○
    ○所有物品之事實，核與告訴人乙○○於警詢及本院審理時指訴被告侵入其住宅
    內竊取物品過程相符，並有贓物認領保管收據及贓物照片各一張在卷可稽，被告
    此部分自白與事實相符，堪予認定。惟被告矢口否認有何脫免逮捕施強暴之犯行
    ，辯稱：伊並未動手推乙○○，是乙○○拉伊時自己跌倒云云；另公設辯護人為
    被告辯護稱：被告並非故意推擠告訴人乙○○，與強暴之故意行為態樣未符；被
    告係於告訴人乙○○抓住伊身體不肯放手之情形下，始扭動身體掙脫，而未以拳
    頭或手掌相向，尚未達強暴之程度；被告於離開盜所後，告訴人乙○○僅係在懷
    疑下而追上被告並加以攔阻、盤問、互為拉扯後始發現被告不法行徑，已不符「
    當場」之要件等語。經查：
    （一）被告經告訴人乙○○追出並於離上開三十二號一樓住宅約十二公尺遠之巷
          口攔下質問時否認竊盜行為，因告訴人乙○○拉住不讓其離去，雙方發生
          拉扯，於拉扯中告訴人乙○○見到被告上衣口袋中有前開裝有金飾之盒子
          ，遂大聲呼叫請鄰居協助，被告乃跟隨告訴人乙○○進入前開住宅內並陸
          續歸還竊得之六個裝有金飾之盒子，隨即欲離去而往前走，惟告訴人羅淑
          芬因已報警故擋在被告前面阻攔，被告乃雙手抓住告訴人乙○○肩膀兩側
          用力向左推倒，致告訴人乙○○受有右膝挫傷、右膝擦傷等傷害之情，業
          據告訴人乙○○指訴綦詳，並有與其指述相符之告訴人乙○○案發當日拍
          攝傷勢之照片及當日至馬偕紀驗傷之甲種診斷證明書在卷可憑。
    （二）被告固辯稱其並未推倒乙○○，係乙○○拉伊時自己跌倒云云，惟告訴人
          乙○○與被告素無恩怨嫌隙，自警詢迄本院審理時就被告如何以雙手抓住
          其肩膀兩側並向左推之動作陳述一致，於本院審理時尚且迴護被告，陳稱
          被告也許沒有故意要把伊推倒等語（見本院九十二年八月二十五日訊問筆
          錄第六頁），足見其應無故意設詞誣陷被告。再參酌被告為身高一百七十
          餘公分、體重一百多公斤之彪形大漢，而告訴人乙○○為身高一百六十七
          公分、體重五十五公斤之女子，分據二人供陳在卷，二人身形相差懸殊，
          被告亦供承伊告訴乙○○把東西還給她，請她放伊走，但乙○○說已報警
          處理等詞（見本院九十二年八月二十五日訊問筆錄第三頁），與告訴人羅
          淑芬指陳被告欲離去，因為伊已報警了，被告往前走，伊就擋在被告前面
          之情節互核相符，且其陳述當時以身體擋在被告面前以阻止被告離去，被
          告因急欲離去故將其向旁推倒等情節，亦與常情無違，堪認告訴人乙○○
          之指訴應可採信，被告辯稱乙○○自己跌倒云云，顯屬卸責之詞，不足採
          信。
    （三）至於辯護人雖辯護稱被告並非故意推擠告訴人乙○○，與強暴之故意行為
          態樣未符，且被告係於告訴人乙○○抓住伊身體不肯放手之情形下，始扭
          動身體掙脫，而未以拳頭或手掌相向，尚未達強暴之程度等語，惟如前所
          述，被告係於告訴人乙○○阻擋在前，始以雙手抓住告訴人乙○○之兩側
          肩膀用力向左推，以遂其離開之目的，並非被動之掙脫行為，顯有施強暴
          之意思，要無疑問，且被告與告訴人乙○○二人身形相差懸殊，當時告訴
          人乙○○因被告之上開行為跌倒在地，並受有前開傷害，被告之行為顯係
          施以強暴之行為至明。
    （四）又按刑法第三百二十九條所謂當場，固不以實施竊盜或搶奪者尚未離去現
          場為限，即已離盜所而尚在他人跟蹤追躡中者，仍不失為當場（最高法院
          二十八年度上字第一九八四號判例參照）。本件被告確有於右揭時、地實
          施竊盜，已如前述，而其於侵入住宅行竊經發現後，試圖離開現場以逃逸
          而遭告訴人乙○○攔阻，經告訴人乙○○大聲呼叫始不得已隨同告訴人羅
          淑芬返回住宅歸還所竊之金飾，惟隨即欲離去，經告訴人乙○○攔阻在前
          ，被告為免遭逮捕而對於告訴人乙○○施以強暴，自仍屬「當場」施以強
          暴之行為。
    （五）綜上所述，本件事證明確，被告犯行堪予認定，應依法論科。
二、按被告於竊盜行為遭發覺後，竟為脫免逮捕，而當場對欲將其逮捕之告訴人乙○
    ○施以強暴，致告訴人乙○○受有如犯罪事實欄所載之傷害，核其所為，係犯刑
    法第三百二十九條之準強盜罪，應依同法第三百二十八條第一項之強盜罪處斷。
    被告曾因二竊盜案件，經本院先後判處有期徒刑六月、六月，經裁定定其應執行
    刑有期徒刑十一月，於九十二年二月三日執行完畢，有臺灣高等法院被告全國前
    案記錄表在卷可稽，其於有期徒刑執行完畢後，五年以內再犯本件有期徒刑以上
    之罪，為累犯，應依刑法第四十七條規定加重其刑。爰審酌被告正值壯年，不思
    正途，竟竊取他人財物，遭人發現乃施以強暴，且甫因竊盜罪於今年二月間執行
    完畢，猶不思悛悔，惟犯罪所得財物已歸還被害人及其犯罪目的、動機、手段等
    一切情狀，量處如主文所示之刑。
據上論斷，應依刑事訴訟法第二百九十九條第一項前段，刑法第三百二十九條、三百
二十八條第一項、第四十七條，判決如主文。
本案經檢察官吳春麗到庭執行職務。
中      華      民      國    九十二    年      十      月      九      日
                                    臺灣臺北地方法院刑事第十三庭
                                        審判長法  官  朱瑞娟
                                              法  官  吳佳薇
                                              法  官  鄭佾瑩
右正本證明與原本無異。
如不服本判決，應於判決送達後十日內向本院提出上訴狀（應抄附繕本）。告訴人或
被害人如對於本判決不服者，應具備理由請求檢察官上訴，其上訴期間之計算係以檢
察官收受判決正本之日期為準。
                                              書記官  何適熹
中      華      民      國    九十二    年      十      月     十三     日
附錄法條：
刑法第三百二十九條：
竊盜或搶奪，因防護贓物、脫免逮捕或湮滅罪證，而當場施以強暴脅迫者，以強盜論
。
刑法第三百二十八條：
意圖為自己或第三人不法之所有，以強暴、脅迫、藥劑、催眠術或他法，至使不能抗
拒，而取他人之物或使其交付者，為強盜罪，處五年以上有期徒刑。
以前項方法得財產上不法之利益或使第三人得之者，亦同。
犯強盜罪因而致人於死者，處死刑、無期徒刑或十年以上有期徒刑；致重傷者，處無
期徒刑或七年以上有期徒刑。
第一項及第二項之未遂犯罰之。
預備犯強盜罪者，處一年以下有期徒刑、拘役或三千元以下罰金。


司法院資訊處製作；財團法人民間司法改革基金會備份。
